臺灣高雄地方法院民事裁定
108年度消債清字第91號
聲  請  人  李宜璇即李孟修即李宜蓁
0000000000000000

0000000000000000

0000000000000000

上列當事人因消費者債務清理事件聲請清算，本院裁定如下：
    主  文
聲請人李宜璇即李孟修即李宜蓁自民國一百零八年七月十七日下
午四時起開始清算程序。
命司法事務官進行本件清算程序。
    理  由
一、本件聲請意旨略以：伊無力清償債務，曾依消費者債務清理
    條例（下稱本條例）向高雄市三民區調解委員會聲請調解但
    不成立，爰聲請准予清算等語。
二、按「債務人不能清償債務或有不能清償之虞者，得依本條例
    所定更生或清算程序，清理其債務。」消費者債務清理條例
    第3條定有明文。衡以消費者與金融機構間債之關係之發生
    ，係依契約自由原則及相互間之信賴為基礎，此為社會經濟
    活動得以維繫及發展之重要支柱，債務人經濟窘迫，固不應
    任其自生自滅，債權人一方之利益，仍不能因之摒棄不顧。
    是債務人於協商程序中，自應本於個人實際財產及收支狀況
    ，依最大誠信原則，商討解決方案。如終究不能成立協商，
    於聲請更生或清算時，法院審酌上開條文所謂「不能清償或
    有不能清償之虞」，自宜綜衡債務人全部收支、信用及財產
    狀況，評估是否因負擔債務，而不能維持最基本之生活條件
    ；所陳報之各項花費，是否確屬必要性之支出；如曾有協商
    方案，其條件是否已無法兼顧個人生活之基本需求等情，為
    其判斷之準據。
三、經查：
  ㈠聲請人所主張上開事實，業據其提出財產及收入狀況說明書
    （卷第5至7頁）、債權人清冊（卷第9至11頁）、調解不成
    立證明書（卷第14頁）、財政部高雄國稅局106年及107年度
    綜合所得稅各類所得資料清單及總歸戶財產查詢清單（卷第
    15頁、第34頁、第129頁）、存摺（卷第26頁、第39至41頁
    ）、勞工保險被保險人投保資料表（卷第37至38頁）、戶籍
    謄本（卷第53頁）、財團法人金融聯合徵信中心前置協商專
    用債權人清冊（卷第68至69頁）、信用報告（卷第71頁）、
    在職證明書（卷第137頁）、薪資明細表（卷第138至153頁
    ）、商業保險投保資料查詢結果表（卷第197頁）等在卷可
    參。
  ㈡次查，聲請人於106年及107年度申報所得分別為276,179元（
    均為薪資所得，其中吸引力汽車材料百貨有限公司薪資所得
    162,000元）、508,194元（吸引力汽車材料百貨有限公司薪
    資所得），名下有2005年出廠之本田汽車1部，勞工保險投
    保於吸引力汽車材料百貨有限公司。又聲請人自106年7月1
    日起於吸引力汽車材料公司擔任業務專員，據吸引力汽車材
    料公司函覆之薪資明細表暨業績獎金所載自108年1月至4月
    之應領薪資扣除勞健保費後均為26,303元，同年1月至3月共
    領取業績獎金35,685元等情，此有上開綜合所得稅各類所得
    資料清單、財產歸屬清單、勞工保險被保險人投保資料表、
    在職證明書、薪資明細表暨業績獎金及本院依職權調閱最新
    勞工保險被保險人投保資料在卷可參（卷第15頁、第34頁、
    第129頁、第137頁、第90至121頁、第207頁）。則在查無聲
    請人有其他收入來源之情形下，佐以其勞工保險投保薪資為
    27,600元，107年平均每月所得為42,350元，是本院認以42,
    350元作為核算其現在償債能力之基礎，堪認妥適。
  ㈢關於聲請人個人日常必要支出部分，聲請人陳稱其與次子共
    同租屋居住，每月房租6,000元，此有房屋租賃契約書在卷
    可稽（卷第42至44頁）。按債務人必要生活費用，以最近一
    年衛生福利部或直轄市政府所公告當地區每人每月最低生活
    費一點二倍定之，本條例第64條之2第1項定有明文。本院參
    酌衛福部社會司所公告108年度高雄市最低生活費標準為13,
    099元，則聲請人每月生活所必需除有特殊情形並有證據證
    明者外，自宜以此數額之1.2倍即15,719元為度，始得認係
    必要支出。又上開最低生活費用之標準，係照當地最近1年
    平均每人消費支出60％，依其基準之家庭收支調查報告調查
    表格式所示有關經常性支出之調查項目，其原即包括利息支
    出、食品、衣著、房租及水費、電費、醫療保健、交通、娛
    樂、教育等基本生活需求。本院認在聲請人未能立證證明其
    有其他特殊需求之情形下，其個人必要生活費用即應以此為
    限度。
  ㈣至扶養部分，聲請人主張須扶養2名子女，每月扶養費各6,00
    0元。經查，聲請人與前配偶黃○○育有之長子黃○○係88年生
    ，現就讀長榮大學，勞工保險投保於宏興餐飲，106年及107
    年度申報所得分別為42,018元、141,023元（均為薪資所得
    ），名下有2013年出廠之山葉機車1部，而次子黃○○係90年
    生，現就讀左營高中，未投保勞工保險，106年及107年度申
    報所得分為0元、3,000元，名下無財產等情，此有戶籍謄本
    、所得資料及財產查詢清單、存摺、學生證及本院依職權調
    閱次子黃○○之稅務電子閘門財產所得調件明細表及勞保局電
    子閘門投保紀錄等在卷可憑（卷第54頁、第133至136、183
    至193頁、第201至203頁）；審酌聲請人長子於107年度平均
    每月所得11,752元（計算式：141,023÷12＝11,752），及聲
    請人陳稱長子有打工收入（見卷第124頁），併參長子名下
    之銀行帳戶交易明細表所載自107年11月起每月有「薪資」9
    ,176元至14,501元不等之款項存入，是以其業已成年，雖仍
    在就學中，惟既有謀生能力，亦可利用課餘時間打工賺取生
    活費用，在聲請人現背負龐大債務之情形下，本院認其長子
    已無受聲請人扶養之必要，所提列長子扶養費部分應予以剔
    除，至聲請人之次子未滿18歲且就學中，名下復無財產，客
    觀上堪認尚有受扶養必要，其扶養費用部分，參照民法第11
    18條、第1119條規定，其負扶養義務之程度，亦應考量其目
    前身負債務之窘境，所負擔之扶養義務能力，自非與一般人
    難謂為相當，並依消費者債務清理條例第64條之2第1項及第
    2項規定，債務人必要生活費用，以最近一年衛生福利部或
    直轄市政府所公告當地區每人每月最低生活費一點二倍定之
    ；受扶養者之必要生活費用，準用第1項規定計算基準數額
    ，並依債務人依法應負擔扶養義務之比例認定之，而108年
    度高雄市每人每月生活所必需即為最低生活費標準13,099元
    之1.2倍即15,719元，則除有特殊情形並有證據證明者外，
    聲請人所應負擔次子每月之扶養費自宜以此為度，始得認係
    必要支出，是在無其他更為詳實之資料可供佐證之情形下，
    本院認即應以108年度高雄市每人每月之生活所必需15,719
    元，由聲請人與前配偶共同分擔後，聲請人應負擔次子每月
    之扶養費即應以7,860元（計算式：15,719÷2＝7,860）為度
    ，則聲請人主張每月支出次子扶養費6,000元，低於本院計
    算之基準，係屬合理。
四、綜上所述，以聲請人現每月收入42,350元為其償債能力基準
    ，扣除個人必要生活費15,719元及次子扶養費6,000元後，
    餘20,631元，而聲請人目前負債總額為3,066,776元（參債
    權人清冊，併參卷第8頁債務人清冊、第55頁債權憑證、第5
    8頁本票裁定及第65頁刑事附帶民事訴訟判決，因聲請人之
    債權未必可獲償，故其債權額暫不予列計），以聲請人每月
    所餘按月攤還結果，需約12年（計算式：3,066,776÷20,631
    ÷12＝12.4）始能清償完畢，應認其已不能清償債務。此外，
    復查無聲請人有消費者債務清理條例第6條第3項、第8條或
    第82條第2項所定駁回清算聲請之事由存在，則聲請人聲請
    清算為有理由，應予准許，爰命司法事務官進行本件清算程
    序。
五、依消費者債務清理條例第83條第1項、第16條第1項，裁定如
    主文。
中　　華　　民　　國　　108 　年　　7 　　月　　17　　日
                  民事庭　法　官　沈建興
以上正本係照原本作成。
本裁定不得抗告。
中　　華　　民　　國　　108 　年　　7 　　月　　17　　日
                          書記官  胡美儀